【裁判字號】    89,訴,1007
【裁判日期】    891128
【裁判案由】    偽造有價證券
【裁判全文】
臺灣高雄地方法院刑事判決                        八十九年度訴字第一七號
    公  訴  人  臺灣高雄地方法院檢察署檢察官
    被      告  乙○○
右列被告因偽造有價證券等案件，經檢察官提起公訴（八十九年度偵字第七二五六號
），甲○判決如左：
    主  文
乙○○行使偽造之公益彩券，處有期徒刑壹年壹月。
偽造之公益彩券（編號○四、○○八四八五、一○九號）壹張，沒收。
    事  實
一、乙○○於八十九年三月二十二日下午四時許，在金門縣太武山下某處，見他人所
    遺失之台灣銀行所發行之公益彩券（編號○四、○○八四八五、一○九號）一紙
    ，明知該彩券並未中獎、係經姓名年籍均不詳之人以剪貼方式偽造成中獎新台幣
    十萬元之有價證券，竟意圖為自己不法之所有而將之侵占入己，並承前之不法所
    有意圖，於同年三月二十七日上午十時十五分許，持該實際上並未中獎之偽造公
    益彩券至位於高雄市新興區○○○路一三三號之台灣銀行新興分行內，將之充作
    中獎之真正公益彩券而向櫃臺人員行使，當場為櫃臺人員目視發覺有異後報警查
    獲，並扣得上開偽造彩券一張。
二、案經高雄市政府警察局新興分局移送臺灣高雄地方法院檢察署檢察官偵查起訴。
    理  由
一、訊據被告乙○○固不否認有持系爭彩券至銀行領取獎金之行為，惟矢口否認涉有
    行使偽造有價證券犯行，辯稱：我撿到彩券時，並不知道是經過偽造的云云，惟
    查，右揭事實業據被告於警訊中及偵查中坦承不諱，其供稱：我撿到系爭彩券時
    就知道它是偽造過的，因我當時發現它是經過剪貼浮貼好的，但我只是想試試看
    持變造（應為偽造之誤）之彩券是否能領到獎金等語（詳參其警訊筆錄及偵查中
    八十九年三月二十七日之訊問筆錄），核與證人丙○○即台灣銀行新興分行之公
    益彩券專櫃行員，所證述：一般彩券是完整無折痕的，但扣案彩券上其中「十萬
    元」之金額欄是經過剪貼後貼上的，明顯有折痕，所以我以肉眼即發現有異，我
    再以電腦條碼輸入查詢後發現實際並未中獎，便報警處理等情相符（參照甲○八
    十九年六月八日訊問筆錄），並有系爭偽造公益彩券一紙扣案可稽，再經甲○調
    取扣案之有價證券一紙，依肉眼觀察、或以手觸摸等方式，確實即能輕易查知係
    經偽造之情，況且，被告亦自承於警訊中並無遭刑求或脅迫等語（甲○八十九年
    十一月二日訊問筆錄），是以被告於甲○審理時始改稱不知情云云，顯不足採。
    綜前所述，本件事證已臻明確，被告之犯行堪以認定。
二、按政府發行之公益彩券，自屬有價證券，而未中獎之獎券一經改造使與中獎之獎
    券相符者，即能行使其券面所載之權利，自係偽造有價證券而非變造。故核被告
    將他人遺失並經偽造之公益彩券侵占入己後，將之充作真正之彩券而依其用法予
    以使用之行為，係犯刑法第二百零一條第二項之行使偽造有價證券罪，與同法第
    三百三十七條之侵占遺失物罪。其所犯前開二罪間，有方法結果之牽連關係，應
    依刑法第五十五條之規定，從一重之行使偽造有價證券罪處斷。公訴人起訴事實
    雖未敘及被告侵占遺失物之犯行，然此部分事實與公訴人起訴行使偽造有價證券
    之犯罪事實具有牽連犯之裁判上一罪關係，應為起訴效力所及，甲○自得併予審
    究，附此敘明。爰審酌被告前於八十六年間因竊盜案件，經臺灣金門地方法院判
    處有期徒刑九月，緩刑三年，嗣於緩刑期間之八十八年間，再犯竊盜案件，經臺
灣高等法院金門分院判處有期徒刑一年六月確定，並遭撤銷前開緩刑等情，有台
    灣高雄地方法院檢察署刑案資料查註紀錄表、甲○被告院內索引卡紀錄表及台灣
    高等法院被告全國前案紀錄表各一紙在卷可憑，素行非佳，並參酌其犯罪動機、
    目的、手段，犯罪後未坦承犯行，顯然並無悔悟之心等一切情狀，量處如主文所
    示之刑。至扣案之公益彩券一紙，原本並未中獎而係經姓名年籍均不詳之人以剪
    貼方式偽造成中獎等情，業據被告於警訊、偵查中，及證人丙○○均陳明在卷，
    已如前述，爰依刑法第二百零五條之規定，不問屬於犯人與否，併予宣告沒收。
據上論斷，應依刑事訴訟法第二百九十九條第一項前段，刑法第二百零一條第二項，
第三百三十七條，第五十五條，第二百零五條，罰金罰鍰提高標準條例第一條前段，
判決如主文。
本案經檢察官陳宗吟到庭執行職務。
中    華    民    國    八十九    年      十一      月      二十八      日
                                  臺灣高雄地方法院刑事第六庭
                                          法  官  周  玉  群
右正本證明與原本無異。
如不服本判決，應於判決送達後十日內，向甲○提出上訴狀。
                            書記官  黃  英  彥
中    華    民    國    八十九    年      十一      月      三十      日
附錄本案論罪科刑法條：
刑法第二百零一條第二項：【民國88年4月21日修正】
行使偽造、變造之公債票、公司股票或其他有價證券，或意圖供行使之用，而收集或
交付於人者，處一年以上七年以下有期徒刑，得併科三千元以下罰金。


司法院資訊處製作；財團法人民間司法改革基金會備份。
